【裁判字號】    88,訴,201
【裁判日期】    890315
【裁判案由】    公共危險等
【裁判全文】
臺灣臺東地方法院刑事判決                          八十八年度訴字第二一號
    公  訴  人  臺灣台東地方法院檢察署檢察官
    被      告  乙○○
    選任辯護人  郭重鑾
右列被告因公共危險等案件，經檢察官提起公訴（八十八年度偵字第一○七一號），
本院判決如左：
    主  文
乙○○因過失致人於死，處有期徒刑伍月，如易科罰金，以佰元折算壹日。緩刑參
年。
被訴駕車肇事逃逸部分無罪。
    事  實
一、乙○○於民國（下同）八十八年三月三日晚上六時五十分許，駕駛車牌號碼ＷＶ
    ─六七一五號自用小貨車，沿台東縣台九線公路由北向南行至該公路三百四十七
    公里九百公尺處，因故暫時停車，本應注意停車時，應緊靠右側路邊停放，不得
    佔用機車專用車道，以避免危險之發生，且依當時情形並無不能注意情事，竟疏
    於注意而將車左側部分突出停放於機車道上，適有李南芳駕駛車牌號碼ＰＵＳ─
    四四一號機車沿同方向駛至，因閃煞不及而撞上該自用小貨車左後方，致李南芳
    人車倒地，受有胸部挫傷等傷害。乙○○發現後，趨前查看，並招呼開車路過之
    丁○○以大哥大打一一九叫救護車到場將李南芳送醫急救。乙○○因同在現場之
    妻蔡瑞菊心臟病突然發作，恐其妻發生意外，未待救護車到場，即先行開車載其
    妻返家吃藥。李南芳被送醫急救後延至同日下午八時不治死亡。警方到現場處理
    後，循線於當晚八時三十分，在台東縣關山鎮○○里○○路十六號乙○○住處找
    到乙○○，並查獲上開肇事之事實。
二、案經李南芳之妻丙○○訴由台東縣警察局關山分局報請台灣台東地方法院檢察署
    檢察官偵查起訴。
    理  由
甲、過失致人於死有罪部分：
一、訊據被告乙○○固坦承被害人李南芳騎機車撞及其停放路邊之自用小貨車受傷致
    死，惟矢口否認有右開過失致人於死犯行；然查被告於右揭時地停車，未緊靠右
    側路邊停放，致肇車禍之事實，有警方之道路交通事故調查報告表內附繪製之現
    場圖及肇事車輛照片二十二張在卷可稽。又本件經台灣省花東區車輛行車事故鑑
    定委員會鑑定及台灣省車輛行車事故覆議鑑定委員會覆議結果，均同此認定，各
    有八十八年六月十六日花鑑字第八八二三一號鑑定意見書及八十八年十二月二十
    四日府覆議字第八八一三四八號覆議意見書附卷可憑。足證被告之車並未緊靠路
    邊右側停放，致肇車禍。而被害人確因本件車禍死亡，除經告訴人分別於警訊及
    偵審中指訴及證人丁○○到庭證述無誤外，亦經台灣台東地方法院檢察署檢察官
    督同法醫師、檢驗員相驗屬實，分別製有驗斷書、相驗屍體證明書及勘驗筆錄各
    乙份在卷足稽，事證已臻明確。次按汽車臨時停車時，應依車輛順行方向緊靠道
    路右側，道路交通安全規則第一百十一條第四款定有明文。而肇事當時，天候良
    好，道路無障礙物，路面無缺陷，有前揭調查報告表為憑，此外復查無其他被告
    不能注意之情形，被告於前揭時地停車，應注意能注意而不注意上開規定，以致
    肇事，其行為自有過失。且被告之過失行為致被害人死亡，其行為與結果間自有
    相當因果關係，被告犯行堪予認定，應依法論科。
三、核被告所為係犯刑法第二百七十六條第一項之過失致死罪。爰審酌被告過失之程
    度較輕（依上開覆議鑑定書鑑定結果，被害人李南芳於夜間駕駛重機車，未注意
    車前狀況追狀路邊停車，為肇事主因，被告於夜間駕駛自用小貨車，停車時未緊
    靠右側路邊停車，為肇事次因）、肇事後態度及已與被害人家屬成立合理之民事
    賠償（如卷附和解書）等一切情狀，量處如主文所示之刑，並諭知易科罰金之折
    算標準，藉資懲儆。又被告前未曾受有期徒刑以上刑之宣告，有台灣台東地方法
    院檢察署刑案資料查註紀錄表在卷可按，被告經此教訓後，應知警惕而無再犯之
    虞，本院因認對被告所宣告之刑，以暫不執行為當，並予宣告緩刑，以啟自新，
    並觀後效。至於被告之辯護人為被告辯稱被告在肇事現場招呼開車路過之丁○○
    代為報警處理，應符自首規定等語，惟查被告已於警訊供稱及其妻蔡瑞菊於警訊
    證述被告開車返家後，未向警方報案等語。次據證人丁○○到庭結稱：伊開車路
    過，現場有二個人（被告及其妻）及肇事車輛，有人呼叫救命，伊以行動電話打
    一一九叫救護車，打完電話後，回車至現場，肇事人車已不在現場等語以觀，僅
    能證明被告有呼叫救人之事實。揆諸上開被告及其妻在警訊之詞，以及丁○○之
    證詞，顯難證明被告有向警自首而接受裁判，核與刑法第六十二條前段自首規定
    不符，附此敘明。
乙、駕車肇事逃逸無罪部分：
一、公訴意旨略以：被告乙○○於右開時地駕車肇事後，竟未依法下車查看，照護受
    傷之被害人李南方，反而駕車加速逃逸，遺棄無自救力之被害人，因認被告涉有
    刑法第一百八十五條之四駕車肇事逃逸罪等情。
二、公訴人認被告有駕車肇事逃逸罪嫌，係以被告於警、偵訊之自白及被告之妻蔡瑞
    菊於警訊中之證詞為其論據。
三、訊之被告否認有右開駕車肇事逃逸之犯行，辯稱：伊肇事後，在現場有招手呼叫
    路過之車輛救人。嗣因伊妻心臟病突發昏倒，伊趕緊駕車送伊妻返家吃藥，而未
    及報警，伊實無開車逃逸之意等語。經查被告於右開時地肇事後確有呼叫開車路
    過之人救人，已據證人丁○○於審理中結證無屬實，詳情業如上述，足見被告於
    肇事後，並非對被害人棄而不救。又被告之妻蔡瑞菊有心臟之疾病，不宜受精神
    刺激，亦有診斷證明書乙紙附卷可稽，次查承辦本案之刑事偵查警員甲○○並到
    庭證稱其至被告家調查時，被告之妻有昏倒情事。另查被告於警訊中只供稱開車
    離去返家，來不及向警方報案及於偵查中亦只供稱：未將傷者送醫或報警，是因
    太太昏倒，所以先回去等語，被告始終未在警、偵訊中自白其係駕車逃逸。又被
    告自肇事時起至其返家被警查獲時止，約過一小時四十分，期間並非長久，被告
    確有可能到家尚未安頓就緒，而未及報警，顯見其無駕車逃逸之意，是其上開所
    辯應可採信。至於被告之妻蔡瑞菊於警訊雖證稱：「當時我因非常害怕，遲遲不
    敢報案，而逃離現場返家」等語；惟與上開所查事證不符，自難作為不利於被告
    之證據。此外復乏其他積極證據足資證明被告有於肇事後駕車逃逸之犯行，此部
    分之犯罪不能證明，應為無罪之諭知。
四、據上論斷，應依刑事訴訟法第二百九十九條第一項前段、第三百零一條第一項，
    刑法第二百七十六條第一項、第四十一條、第七十四條第一款，罰金罰鍰提高標
    準條例第一條前段、第二條，判決如主文。
本案經檢察官張添興到庭執行職務。
中      華      民      國      八十九    年    三      月    十五      日
                                          台灣台東地方法院刑事庭
                                              法  官  胡  晏  彰
右正本證明與原本無異。
如不服本判決，應於判決送達後十日內向本院提出上訴狀（須附繕本）
「切勿逕送上級法院」
                                              書記官  陳  美  鄉
中      華      民      國      八十九    年    三      月    十七      日
附記：
刑法第二百七十六條第一項：
因過失致人於死者，處二年以下有期徒刑、拘役或二千元以下罰金。


司法院資訊處製作；財團法人民間司法改革基金會備份。
